【裁判字號】    97,破抗,59
【裁判日期】    970922
【裁判案由】    宣告破產
【裁判全文】
臺灣高等法院民事裁定                  97年度破抗字第59號
再 抗告 人  甲○○
代  理  人  陳水聰律師
上列再抗告人因宣告破產事件，對於中華民國97年8月5日本院所
為裁定，提起再抗告，茲裁定如下：
    主  文
再抗告駁回。
再抗告費用新台幣壹仟元由再抗告人負擔。
    理  由
一、按抗告法院之裁定除以抗告不合法而駁回者外，對於抗告法
    院之裁定再為抗告，僅得以其適用法規顯有錯誤為理由，並
    經原法院之許可者為限。前項許可，以原裁定所涉及之法律
    見解具有原則上之重要性者為限。原裁定法院認為不應許可
    者，應以裁定駁回其抗告。民事訴訟法第486條第1項、第4
    項、第5項、第6項、第436條之3第3項分別定有明文。又所
    謂適用法規顯有錯誤，係指裁判違背法規或現存判例解釋者
    ，或法院所為之裁定，就其取捨證據所確定之事實適用法規
    顯有錯誤而言。至法院認定事實錯誤，或就當事人提出之事
    實或證據疏於調查或漏未斟酌，僅生調查證據是否妥適或裁
    定不備理由之問題，均與適用法規顯有錯誤有間（最高法院
    80年台上字第1326號、71年台再字第210號、63年台上字第8
    80號判例參照）。再所謂原則上之重要性，係指該再抗告事
    件所涉及之法律問題，意義重大而有加以闡釋之必要者而言
    。此乃為維持第三審為法律審之特性，並兼顧保障當事人權
    利及合理分配司法資源之要求。
二、本件再抗告人係不服台灣板橋地方法院（下稱原法院）97年
    度破字第5號裁定（下稱原裁定），提起抗告，經本院以抗
    告無理由，裁定駁回（下稱抗告裁定），茲復對本院上開裁
    定不服，提起再抗告，其再抗告意旨略以：伊係因理財失誤
    ，積欠銀行高循環利息之故，始陷入財務困境、無法負擔銀
    行高達20%之高利貸及巨額債務，並非蓄意奢侈揮霍。茲伊
    實際總負債已高達新台幣（下同）6,787,108元，債務大於
    資產甚多，而現有資產有現金598,000元，足以構成破產財
    團以支付破產程序費用及分配債務，顯有宣告破產之實益，
    並提出債權清單、財產目錄等為證。況實務上類似伊此種資
    產負債比例而宣告破產者比比皆是。原法院遽以駁回伊破產
    宣告之聲請，已屬無據。然抗告法院未予詳查，即遽以裁定
    駁回伊之抗告，顯有裁判之當然違背法令之情事，自屬適用
    法規顯有錯誤云云。
三、查抗告裁定係以：再抗告人積欠下列各債權人銀行之債權金
    額計有：(一)陽信商業銀行股份有限公司本金1,674,618元及
    其利息、違約金；(二)中國信託商業銀行股份有限公司本金1,
    018,360元及其利息、違約金；(三)美商花旗銀行股份有限公
    司本金424,785元及其利息；(四)荷蘭商業銀行股份有限公司
    信用卡帳款本金359,487元；(五)國泰世華銀行股份有限公司
    本金60,779元及其利息、違約金；(六)永豐商業銀行本金1,46
    0,000元；(七)日盛國際商業銀行本金1,820,937元，再抗告人
    上開債務雖累積高達六百餘萬元，然該債務均屬無擔保或無
    優先權之債務，且再抗告人之債務總額未逾1,200萬元等情
    ，有上開金融機構債權人函覆原法院之陳報狀附卷可稽（見
    原法院卷36至38頁、40至61頁、69頁），是再抗告人並非不
    得依消費者債務清理條例第42條第 1項及第80條規定之清算
    、更生程序，清償其債務。再者，再抗告人亦可循銀行公會
    啟動之「消費金融案件無擔保債務協商機制」，與上開各金
    融機構債權人達成分期還款協議，以再抗告人之月薪、零利
    率，按月分期攤還，足認本件顯非必須宣告破產不可。是原
    法院以本件如准予宣告破產，有違誠信原則，裁定駁回其聲
    請，並無不當為由，裁定駁回其抗告，經核於法尚無違誤。
四、雖再抗告人一再援引實務上類似之資產負債比例而准予宣告
    破產之案例，然其核與本件情形並非全然相同，自難比附援
    引，是抗告法院依上開情事審酌，並為駁回其抗告之裁定，
    尚難謂有何違誤可言，且此乃法院取捨證據、認定事實之範
    疇，並未違背法規或現存判例解釋，依首揭說明，抗告裁定
    自無適用法律顯有錯誤之情形。另再抗告人其餘所陳，亦與
    適用法規顯有錯誤無涉，且無所涉及法律上見解具有原則上
    重要性之情事，自不合於前揭規定。本件再抗告於法不合，
    不予准許，應予駁回。
五、據上論結，本件再抗告為不合法，爰裁定如主文。
中    華    民    國    97    年    9     月    22    日
                  民事第三庭
                      審判長法  官  林敬修
                            法  官  張靜女
                            法  官  王淇梓
正本係照原本作成。
如不服本裁定，應於收受送達後10日內向本院提出抗告狀，並應
繳納抗告費新台幣１千元。
中    華    民    國    97    年    9     月    23    日
                            書記官  吳碧玲

司法院資訊處製作；財團法人民間司法改革基金會備份。
